---
title: "Informe estadístico - Pingüinos Palmer"
subtitle: "<b> Asignatura: </b> II4D3 - Estadística I <br>
          <b> Profesor: </b> Ing. Sebastián Blandón Londoño <br>
          Ingeniería Industrial <br>
          Facultad de Ciencias Empresariales <br> 
          <b> <i> Universidad Tecnológica de Pereira </i> </b>"
author:
  - name: Sebastián Blandón Londoño
    email: s.blandon@utp.edu.co
    url: https://www.linkedin.com/in/sebastian-blandon/
date: today
date-format: "YYYY/MM/DD"
lang: es-CO
theme:
  light: journal
  dark: darkly
format:
  html:
    author-title: "Autor"
    toc: true
    toc_levels: 4
    self-contained: true
    code-fold: true
    code-line-numbers: true
execute: 
  warning: false
---


# Preparación
## Carga de librerías
```{r}
library(dplyr) # Hace parte del tidyverse, se usa para transformar datos
library(ggplot2) # Hace parte del tidyverse, se usa para crear graficas
library(palmerpenguins) # Tiene los datos de los pinguinos
library(janitor) # Para limpiar los nombres del datos
library(openxlsx) # Gestionar archivos de Microsoft Office Excel
library(jsonlite) # Gestionar archivos json
library(skimr)
```

## Carga de datos
```{r}
datos_raw <- as_tibble(palmerpenguins::penguins_raw)

# forma usando pipe
datos_raw <- datos_raw %>% 
  clean_names()

# forma sin usar pipe
datos_raw <- clean_names(datos_raw)

# Guardar en varios formatos
## CSV
write.csv(datos_raw, "Datos_Pinguinos.csv")

## Excel
write.xlsx(datos_raw, "Datos_Pinguinos.xlsx")

## json
write(toJSON(datos_raw, pretty = TRUE), "Datos_Pinguinos.json")


# Limpiar nombres
datos_raw <- datos_raw %>% 
  clean_names() %>% 
  rename(
    delta_15_n = delta_15_n_o_oo,
    delta_13_c = delta_13_c_o_oo
  )
```

# Análisis preliminar
## Integridad por variable

**Species** 

- Valores faltantes: ```r sum(is.na(datos_raw$species))```
- Tipo de variable: ```r class(datos_raw$species)```

**Region** 

- Valores faltantes: ```r sum(is.na(datos_raw$region))```
- Tipo de variable: ```r class(datos_raw$region)```

**Island** 

- Valores faltantes: ```r sum(is.na(datos_raw$island))```
- Tipo de variable: ```r class(datos_raw$island)```

**Stage**

- Valores faltantes: ```r sum(is.na(datos_raw$stage))```
- Tipo de variable: ```r class(datos_raw$stage)```

**Individual id**

- Valores faltantes: ```r sum(is.na(datos_raw$individual_id))```
- Tipo de variable: ```r class(datos_raw$individual_id)```

**Clutch completion**

- Valores faltantes: ```r sum(is.na(datos_raw$clutch_completion))```
- Tipo de variable: ```r class(datos_raw$clutch_completion)```

**Date egg**

- Valores faltantes: ```r sum(is.na(datos_raw$date_egg))```
- Tipo de variable: ```r class(datos_raw$date_egg)```

**Culmen length (mm)**

- Valores faltantes: ```r sum(is.na(datos_raw$culmen_length_mm))```
- Tipo de variable: ```r class(datos_raw$culmen_length_mm)```

**Culmen depth (mm)**

- Valores faltantes: ```r sum(is.na(datos_raw$culmen_depth_mm))```
- Tipo de variable: ```r class(datos_raw$culmen_depth_mm)```

**Flipper length (mm)**

- Valores faltantes: ```r sum(is.na(datos_raw$flipper_length_mm))```
- Tipo de variable: ```r class(datos_raw$flipper_length_mm)```

**Body mass (g)**

- Valores faltantes: ```r sum(is.na(datos_raw$body_mass_g))```
- Tipo de variable: ```r class(datos_raw$body_mass_g)```

**Sex**

- Valores faltantes: ```r sum(is.na(datos_raw$sex))```
- Tipo de variable: ```r class(datos_raw$sex)```

**Delta 15N**

- Valores faltantes: ```r sum(is.na(datos_raw$delta_15_n))```
- Tipo de variable: ```r class(datos_raw$delta_15_n)```

**Delta 13C**

- Valores faltantes: ```r sum(is.na(datos_raw$delta_13_c))```
- Tipo de variable: ```r class(datos_raw$delta_13_c)```

**Comments**

- Valores faltantes: ```r sum(is.na(datos_raw$comments))```
- Tipo de variable: ```r class(datos_raw$comments)```


## Valores de cada variable

### Variables numéricas

**Culmen length (mm)**

- Valor mínimo: ```r min(datos_raw$culmen_length_mm, na.rm = TRUE)```
- Valor máximo: ```r max(datos_raw$culmen_length_mm, na.rm = TRUE)```
- Media: ```r mean(datos_raw$culmen_length_mm, na.rm = TRUE)```
- Mediana: ```r median(datos_raw$culmen_length_mm, na.rm = TRUE)```
- Rango: ```r max(datos_raw$culmen_length_mm, na.rm = TRUE) - min(datos_raw$culmen_length_mm, na.rm = TRUE)```
- Desviación estándar: ```r sd(datos_raw$culmen_length_mm, na.rm = TRUE)```

**Culmen depth (mm)**

**Flipper length (mm)**

**Body mass (g)**

**Delta 15N**

**Delta 13C**


### Variables de tipo caracter

**Species**

- Valores únicos: ```r unique(datos_raw$species)```

**Region**

**Island**

**Stage**

**Individual id**

**Clutch completion**

**Sex**


### Variables de tipo fecha

**Date egg**

- Valores únicos? Mínimo? Máximo?

## Resumen automático

```{r}
datos_raw %>% 
  skim()
```